【裁判字號】    97,易,681
【裁判日期】    970523
【裁判案由】    詐欺
【裁判全文】
臺灣彰化地方法院刑事判決               97年度易字第681號
公  訴  人  臺灣彰化地方法院檢察署檢察官
被      告  乙○○
                    （現於臺灣雲林第二監獄執行中）
上列被告因犯詐欺案件，原經檢察官聲請簡易處刑（97年度偵字
第61號），本院北斗簡易庭認為有所不妥，簽請改分為通常程序
，另經臺灣彰化地方法院檢察署檢察官併案（97年度偵字第2110
號），本院以簡式審判程序判決如下：
    主  文
乙○○幫助共同意圖為自己不法之所有，以詐術使人將本人之物
交付，累犯，處有期徒刑肆月，如易科罰金，以新臺幣壹仟元折
算壹日。
    事實及理由
一、犯罪事實：
  (一)乙○○前因犯竊盜罪，經本院94年度易字第7號判決處有期
    徒刑3月；因施用毒品罪經本院94年度訴字第1618號判決處
    有期徒刑8月、3月，定應執行刑10月，又因施用毒品罪經臺
    灣高等法院台中分院93年度上訴字第2047號判決處有期徒刑
    9月，上述有期徒刑3月、10月、9月三案接續執行，於民國
    （下同）95年12月6日假釋出監，95年12月7日假釋期滿，視
    為執行完畢（構成累犯）。
  (二)乙○○仍不知悔改，知悉金融機構帳戶係個人理財之重要工
    具，關係個人財產、信用之表徵，其得預見將自己所有金融
    機構帳戶任意出賣他人，將可能作為不法用途使用，而其發
    生並不違背其本意，竟基於幫助詐欺之未必故意，於96年9
    月10日，在臺中市火車站將其臺灣郵政股份有限公司田中郵
    局（局號0000000、帳號0000000號）帳戶之存摺、提款卡、
    印章交付與真實姓名年籍不詳之成年男子，並告知密碼，而
    獲得新臺幣（下同）6000元之對價，容任對方及其所屬詐欺
    集團成員作為詐欺取財之工具。對方及其所屬詐欺集團成員
    取得上開帳戶資料後，即基於意圖為自己不法所有之犯意聯
    絡：
  1.由集團中真實姓名年籍不詳之成年女子，於96年9月13日下
    午2時18分許，撥打電話予丙○○，告稱要向丙○○借款3萬
    元，致丙○○以為係其公司廠長之太太而陷於錯誤，遂依指
    示於同日下午2時30分許以自動提款機轉帳3萬元至乙○○前
    開帳戶，嗣丙○○察覺有異，始知受騙。
  2.由集團中真實姓名年籍不詳之成年女子，於96年9月13日上
    午許，撥打電話予身在臺北市○○街1號工作處所之甲○○
    ，自稱係甲○○之朋友，要向甲○○借款，並表示於96年9
    月18日還款，致甲○○陷於錯誤，遂依指示以自動櫃員機轉
    帳3萬元至乙○○前開帳戶，隔日又撥打電話予甲○○，表
    示款項仍不夠，甲○○再於96年9月14日至自動櫃員機轉帳2
    萬元至乙○○前開帳戶，嗣甲○○察覺有異，始知受騙。經
    報警處理，而悉上情。
二、認定事實之證據及理由：
  (一)本案全部卷證所涵括之供述證據及非供述證據，經公訴人及
    被告乙○○均同意全部證據之證據能力，是後述所引用證據
    之證據能力均無疑義，合先敘明。
  (二)被告於警詢、偵查、本院審理中，均上述事實均坦白承認。
  (三)被害人丙○○、甲○○之指述，可證明其等遭受詐騙而匯款
    至被告上述帳戶之事實。
  (四)臺灣郵政股份有限公司田中郵局開戶資料、交易明細查詢資
    料、郵政自動櫃員機交易明細表各一份，顯示：
┌───────────────────────────┐
│80.10.30開戶                                          │
│96.8.6掛失補副                                        │
│96.8.10核發晶片卡；無摺存款100元                      │
│96.9.10卡片存款1000元                                 │
│96.9.10卡片提款1000元                                 │
│96.9.10卡片存款3000元                                 │
│96.9.10卡片提款3000元                                 │
│96.9.13甲○○匯入3萬元，隨即遭人分為2萬、1萬元二筆，跨│
│行領款一空。                                          │
│96.9.13丙○○匯入3萬元，隨即遭人分為2萬、1萬元二筆，跨│
│行領款一空。                                          │
│96.9.14甲○○匯入2萬元，隨即遭人跨行領款一空。        │
│96.9.14列為警示帳戶。                                 │
└───────────────────────────┘
    上述帳戶之往來明細，可知96年8月6日至96年8月10日進行
    掛失補發存摺，並核發晶片卡，隨即遭反覆測試，確定帳戶
    及提款卡均可使用後，即發生甲○○、丙○○遭詐騙之事實
    ，屬於詐欺集團蒐購帳戶之典型犯罪手法。
  (五)又存摺及晶片金融卡，均為關係個人理財之重要工具，一般
    人皆會妥善保管。而且當今金融業競爭激烈，金融機構普遍
    廣招客戶，一般人至郵局或銀行開設帳戶並非難事，如非供
    犯罪之非法使用，衡情自無置自己名義帳戶不用，而取得他
    人帳戶使用之必要。且金融存款帳戶事關存戶個人財產權益
    之保障，其與存戶印鑑章結合，具高度專有性，除非本人或
    與本人親密關係者，難認有何理由可自由流通使用該存摺，
    一般人皆有妥為保管防阻他人任意使用之認識，縱因特殊情
    況偶有交付他人使用之需，亦必然深入瞭解用途後再行提供
    以使用，方符常情。而該等專有物品如落入不明人士手中，
    極易被利用為與財產有關之犯罪工具，此又係具備一般生活
    智識者皆能體察之常識，被告年30歲，在社會工作多年，足
    認其心智成熟，亦具一般智識程度及社會經驗，對於上開各
    情，自有認識，竟仍將自己前開帳戶之存簿、提款卡（含密
    碼）提供予他人使用。且該成年人及詐騙集團果然作為詐騙
    出入使用，足見被告主觀上顯具有縱使供作為詐欺取財之用
    ，亦不違背其本意之不確定故意至明。
  (六)綜上所述，本案事證已臻明確，被告犯行應堪認定，應予依
   法論科。
三、論罪科刑之理由：
  (一)按刑法上之幫助犯，係指以幫助之意思，對於正犯資以助力
    ，而未參與實施犯罪之行為者而言（最高法院49年臺上字第
    77號判例參照）。查被告提供郵局帳戶之提款卡、存摺他人
    供詐欺取財使用，並未參與詐欺取財之行為，然其顯係以幫
    助之意思，參與構成要件以外之行為，為幫助犯。又被告一
    個提供郵局之行為，僅有一次幫助行為。而被幫助之正犯，
    所犯係2個刑法第339條第1項之詐欺取財罪，正犯施行詐術
    之時間不同，對象有異，正犯固應論以數罪。但就幫助犯而
    言，畢竟幫助行為只有一個，卻造成多個被害人被害之事實
    ，屬同種想像競合。起訴書雖未論述李竣偉被詐欺部分，但
    與已起訴之丙○○被詐欺部分，為裁判上一罪關係，應一併
    審究。又詐欺集團有多數共犯存在，有犯意聯絡及行為分擔
    ，應論以共同正犯。故被告仍應論以一個：刑法第30條第1
    項、第339條第1項、第28條之「幫助共同詐欺取財罪」。
  (二)被告有事實欄內之前科執行經過，此有臺灣高等法院被告全
    國前案紀錄表乙紙附卷可稽，其受此有期徒刑執行完畢後，
    五年以內故意再犯有期徒刑以上之罪，應依累犯規定加重其
    刑。又被告僅為幫助犯，應按正犯之刑度，依刑法第30條第
    2項減輕其刑（先加後減之）。
  (三)量刑審酌：被告有詐欺前科，素行不佳。被告為貪圖不法利
    益，擅自提供帳戶供他人非法使用，助長社會犯罪風氣，導
    致增加追查困難。惟念及被告本身並未實際參與本件詐欺取
    財犯行，責難性較小。犯後雖未賠償被害人，但已坦承犯行
    ，態度尚可等一切情狀，量處如主文所示之刑。
  (四)被告出售之郵局存摺、提款卡等，該等物品雖原為被告所有
    ，然已給予詐騙集團使用，已非被告所有，不另為沒收之諭
    知，附此敘明。
四、適用法條：
  (一)刑事訴訟法第452條、刑事訴訟法第273條之1第1項、第310
    條之2、第454條第1項。
  (二)刑法第339條第1項、第55條、第47條第1項、第30條、第28
    條、第41條第1項前段。
  (三)刑法施行法第1條之1第1項、第2項前段。
本案經檢察官郭玄義到庭執行職務。
中    華    民    國    97    年    5    月    23   日
                  刑事第八庭    法      官  葉明松
以上正本證明與原本無異。
如不服本判決應於收受本判決後十日內向本院提出上訴書狀，其
未敘述上訴理由者，並得於提起上訴後十日內向本院補提理由書
狀（均須按他造當事人之人數附繕本）「切勿逕送上級法院」。
告訴人或被害人對於判決如有不服具備理由請求檢察官上訴者，
其上訴期間之計算係以檢察官收受判決正本之日期為準。
中    華    民    國    97    年    5    月    23   日
                                書  記  官  施秀青
【附錄本案論罪法條】
中華民國刑法第30條
（幫助犯及其處罰）
幫助他人實行犯罪行為者，為幫助犯。雖他人不知幫助之情者，
亦同。
幫助犯之處罰，得按正犯之刑減輕之。
中華民國刑法第339條
（普通詐欺罪）
意圖為自己或第三人不法之所有，以詐術使人將本人或第三人之
物交付者，處 5 年以下有期徒刑、拘役或科或併科 1 千元以下
罰金。
以前項方法得財產上不法之利益或使第三人得之者，亦同。
前二項之未遂犯罰之。


司法院資訊處製作；財團法人民間司法改革基金會備份。
